臺灣臺南地方法院新市簡易庭民事判決
111年度新簡字第536號
原      告  謝幸燁
訴訟代理人  何建宏律師
複  代理人  郭晏甫律師
            林育弘律師
訴訟代理人  蔡長勛律師
被      告  林鈺祥
訴訟代理人  林政導
上列原告間因被告侮辱案件，提起刑事附帶民事訴訟請求損害賠
償事件，經本院刑事庭移送前來（111年度附民字第128號），本
院於民國111年11月25日言詞辯論終結，判決如下：
    主      文
被告應給付原告新臺幣貳萬元，及自民國一百一十一年二月十九
日起至清償日止，按週年利率百分之五計算之利息。
原告其餘之訴駁回。
訴訟費用由被告負擔百分之四，餘由原告負擔。
本判決原告勝訴部分得假執行。
    事實及理由
一、原告起訴主張：被告在臺南市○○區○○路000○0號經營餐飲店
    ，原告則居住在隔壁之臺南市○○區○○路000○0號並兼營商店
    ，兩造前因細故發生爭執，而相處不睦。詎被告因原告於民
    國110年9月26日14時前某時許，沖洗上址居所前騎樓地面時
    ，髒水噴濺至其停放在旁之機車，遂上前與原告理論，兩造
    因而發生爭吵，被告竟基於公然侮辱之犯意，於同日14時許
    在原告上址居所前，將水桶内之髒水發灑在原告之身上（下
    稱系爭行為），而以此強暴之方式貶損原告之人格評價。為
    此，爰依民法第184條第1項前段、第195條第1項之法律規定
    ，提起本件訴訟等語。並聲明：被告應給付原告新臺幣（下
    同）50萬元，及自起訴狀繕本送達翌日起至清償日止，按週
    年利率5％計算之利息。
二、被告則以：原告係主動挑釁，用灑水器噴灑被告機車及店前
    之地板，因店内還有客人用餐，被告唯恐客人滑倒受傷，始
    上前制止原告繼續用灑水器噴灑，未料原告不聽勸說，復藉
    澆樹之舉故意噴灑波及被告，導致原告手持灑水器脫落，致
    原告自身溼透，過程中原告情緒激動且不斷咆哮，被告不理
    進入店内，原告仍不斷朝店内咆哮侮辱謾罵被告，被告因擔
    心客人滑倒受傷、防止原告繼續咆哮、謾罵等不法侵害行為
    及為避免原告情緒激動發生意外等情，在無法與原告溝通下
    ，基於不得已才為系爭行為，並非要侮辱原告，被告並無侵
    權行為等語置辯。並聲明：原告之訴駁回。
三、得心證之理由：
　㈠按因故意或過失，不法侵害他人之權利者，負損害賠償責任，民法第184條第1項前段定有明文。次按不法侵害他人之身體、健康、名譽、自由、信用、隱私、貞操，或不法侵害其他人格法益而情節重大者，被害人雖非財產上之損害，亦得請求賠償相當之金額，同法第195條第1項前段亦有明定。另按所謂之名譽，通常係指人格在社會生活上所受之尊重，即其在社會上之評價而言；故侵害名譽權，係指以言語、文字、漫畫或其他方法貶損他人在社會上之評價，使其受到他人憎惡、蔑視、侮辱、嘲笑或不齒與其來往，是否構成侵害名譽權，應就社會一般人之評價，客觀判斷之。而名譽係個人在社會上享有一般人對其品德、聲望或信譽所加之評價，因此名譽有無受損害，應以社會上對個人評價是否貶損作為判斷之依據（最高法院104度台上字第408號判決意旨參照）。
　㈡原告主張之事實，業據其提出監視錄影畫面翻拍照片為證（見新簡卷第23頁至第25頁），核與在場證人雅妮之證述情節相符（見新簡卷第27頁至第28頁），足認原告所述尚非虛妄；又被告因系爭行為，業經臺灣臺南地方檢察署檢察官以110年度偵字第23762號起訴書提起公訴，經本院刑事庭以110年度易字第1164號判決認被告犯強暴侮辱罪處拘役30日等情（下稱系爭刑事案件），亦經本院調閱系爭刑事案件全案卷宗核閱無訛，堪信為真實。而本件被告既在不特定多數人得以共見共聞之公開場所，公然侮辱原告，致使原告受有精神上痛苦，應為社會生活一般人之正常感受，是原告依前開規定，請求被告賠償非財產上之損害，自屬有據。至被告雖辯稱其係因避免客人滑倒受傷、防止原告繼續咆哮、謾罵，始為系爭行為，然其所辯無論是否屬實，均非正當防衛、緊急避難等足以阻卻其行為違法性之正當事由，故被告就此部分所辯並非可採。
　㈢按慰藉金之賠償須以人格權遭遇侵害，使精神上受有痛苦為
    必要，其核給之標準固與財產上損害之計算不同，然非不可
    斟酌雙方身份資力與加害程度，及其他各種情形核定相當之
    數額。又名譽被侵害者，關於非財產上之損害，加害人雖亦
    負賠償責任，但以相當之金額為限，民法第195條第1項定有
    明文，所謂相當，自應以實際加害情形與其名譽影響是否重
    大，及被害者之身分地位與加害人經濟狀況等關係定之（最
    高法院51年台上字第223號、47年台上字第1221號判例意旨
    ）。本院審酌原告為高中畢業，目前經營首飾店；被告則為
    大學肄業，目前從事餐飲業，均經兩造陳明在卷（見新簡卷
    第75頁），復有本院依職權調取兩造之稅務電子閘門財產所
    得調件明細表在卷可憑（見新簡卷第49頁至第63頁），兼衡
    本件侵權行為之態樣、對原告人格貶損之程度，及原告所受
    精神上痛苦程度等一切情狀，認原告請求之精神慰撫金以2
    萬元為適當，逾此數額之請求，則無理由。
四、綜上所述，原告依侵權行為損害賠償之法律關係，請求被告
    給付原告2萬元，及自起訴狀繕本送達翌日即111年2月19日
    （繕本於111年2月18日送達，送達證書見新司簡調卷第27頁
    ）起至清償日止，按週年利率5%計算之利息，為有理由，應
    予准許。
五、本判決原告勝訴部分係就民事訴訟法第427條第1項所定適用
    簡易程序所為被告敗訴之判決，依同法第389條第1項第3款
    規定，應依職權宣告假執行。
六、本件為判決基礎之事證已臻明確，兩造其餘之攻擊防禦方法
    及舉證，經本院審酌後，認均不足以影響本判決之結果，毋
    庸一一論列，併此敘明。
七、訴訟費用負擔之依據：民事訴訟法第79條。　　　　
中　　華　　民　　國　　111 　年　　12　　月　　16　　日
                  臺灣臺南地方法院新市簡易庭
                                  法  官　施志遠
以上正本證明與原本無異。
如不服本判決，應判決送達後20日內，向本院提出上訴狀並表明
上訴理由（須附繕本）。如委任律師提起上訴者，應一併繳納上
訴審裁判費。 
中　　華　　民　　國　　111 　年　　12　　月　　16　　日
                                  書記官  黃心瑋